臺灣高等法院臺中分院刑事判決　　　　 94年度上易字第574號
上　訴　人
即　被　告　乙○○
選任辯護人　魏早炳　律師
　　　　　　陳恩民　律師
　　　　　　魏翠亭　律師
上列上訴人因傷害等案件，不服臺灣臺中地方法院 94年3月29日
第一審判決（民國94年度易字第79號，臺灣臺中地方法院檢察署
民國93年度偵續字第299號），提起上訴，本院判決如下：
    主 　　 文
上訴駁回。
    事 　　 實
一、緣美商百勝客財務顧問有限公司（下稱百勝客公司）負責人
    甲○○於民國（下同）九十年五月間，輔導乙○○所經營之
    仁邦資訊股份有限公司（下稱仁邦公司）到美國證券市場上
    市，因乙○○之財力不足給付美國律師等相關費用，而陸續
    向甲○○借款新臺幣（下同）五百零四萬元，並簽發同額支
    票共四張供甲○○作擔保，嗣其中一張兌現，剩餘如附表一
    所示之三張支票，則以仁邦公司所簽發如附表二所示之支票
    （下稱系爭支票）交換，附表二編號一、二之支票經提示遭
    退票，為維持仁邦公司之商譽信用，必須取回系爭支票以便
    向銀行辦理註銷，因甲○○不願配合返還，乙○○為取回支
    票，竟基於教唆普通傷害及恐嚇安全之故意，唆使姓名、年
    籍均不詳之一成年男子，假冒為「仁邦公司股東自救會」之
    林會長，及另二名不詳姓名、年籍之成年人，共同基於普通
    傷害之犯意聯絡，於九十三年一月五日十五時許，在臺中市
    ○區○○街五十五號前，持鋁棒（未扣案）圍毆百勝客公司
    顧問夏文泓，致夏文泓受有左尺骨粉碎性骨折、左腓骨骨折
    、右小腿撕裂傷及全身多處挫擦傷等傷害（未據告訴）。復
    於九十三年二月十二日上午八時三十分許，在臺中市○區○
    ○路一○二號前，持長型鋁製手電筒及噴霧器（均未扣案）
    圍毆甲○○，致甲○○受有頭部外傷、右手及右小腿挫傷、
    右膝及左踝擦傷等傷害。爾後，該「林姓」男子基於恐嚇安
    全之概括犯意，連續於(1)九十三年三月十五日十六時許，打
    電話給百勝客公司財務長張美華，以加害生命、身體之事，
    對之恫稱：「已跟蹤你們三個月，之前夏先生、曹先生被打
    傷，是我們做的，不可報警，否則後果自行負責，你們的行
    蹤，我們都很清楚，打傷只是警告，若不誠意處理，下次就
    是開槍、潑硫酸、毀容，及綁架甲○○之兒女」等語，致張
    美華因而心生畏懼；(2)同年三月十九日十六時許、同年三月
    二十四日二十時（起訴書誤植為二十四時）許，打電話以同
    一內容恐嚇甲○○，致甲○○因而心生畏懼；(3)同年三月二
    十四日午夜，打電話給夏文泓，以加害生命、身體之事，對
    之恫稱：「應將持有之仁邦公司支票（指系爭支票）寄還乙
    ○○，否則下次目標，就是你家中妻小，下手會更激烈」等
    語，致夏文泓因而心生畏懼，乃於翌日（廿五日）十六時許
    ，以郵政掛號將系爭支票寄還乙○○，夏文泓即於同年月三
    十一日收到仁邦公司所寄如附表三所示之十萬元支票及領款
    簽收單各一張，自此以後，甲○○、張美華及夏文泓均未再
    接獲恐嚇電話，亦未再遭人毆打。
二、案經甲○○訴由臺中市警察局第一分局報請臺灣臺中地方法
    院檢察署檢察官偵查起訴。
    理 　　 由
一、訊據被告乙○○坦承九十年五月間仁邦公司有委託美商百勝
    客公司到美國證券市場上市，有系爭三張支票未按期兌現之
    糾紛及仁邦公司於九十三年三月下旬有收到夏文泓寄回系爭
    三張支票，並由仁邦公司寄予十萬元支票，以示答謝，此件
    事只有被告及公司會計知悉等情不諱，惟否認有何教唆傷害
    及恐嚇之犯行，辯稱：仁邦公司並未組股東自救會，系爭支
    票可以法律途徑解決，不須以不法手段取回，百勝客公司因
    銷售股票，涉嫌吸金詐財，引致糾紛有十餘起之多，經常有
    不明人士至百勝客公司騷擾，告訴人及其公司顧問夏文泓、
    財務長張美華遭人毆打或恐嚇，應係該公司與人發生財務糾
    紛所致，告訴人指係被告教唆所為，純屬片面指訴，其道聽
    途說之詞，並無證據證明，應不足採信云云。但查右揭事實
    業據告訴人甲○○指述甚詳，證人張美華、夏文泓亦分別於
    警訊及偵查中證述確有遭毆打、恐嚇屬實，並有告訴人、證
    人夏文泓受傷診斷證明書二紙，證人夏文泓寄還系爭支票予
    被告之限時掛號函件執據、系爭支票影本等在卷可稽。次查
    被告於偵查中自承：「如果那三張票（指系爭支票）沒退回
    來，我們公司會受到很大的損失，我們也沒能力支付三張票
    款」「．．．因為當時我們所有的資金都花完了，所以如果
    沒有那三張票，公司將會沒辦法週轉」等語（偵續卷三十頁
    ），足見告訴人持有仁邦公司名義之系爭三張支票，面額共
    計三百八十八萬餘元，因仁邦公司並無能力支付該三張支票
    票款，若未能拿回銀行註銷，公司會無法週轉，將遭受巨大
    損害，是該三張支票關係仁邦公司之存亡，對被告極具重要
    性，且有時效性。又仁邦公司並無人組成員工自救會或股東
    自救會，此已據該公司技術部經理即證人趙瑞龍結證供明（
    偵續卷二十九頁），被告於警訊及原審亦已表明：「我公司
    並無成立自救會，更無姓林之自救會會長」等語（警卷四頁
    、原審卷十四頁），以該公司既無「自救會」組織之存在，
    恰有虛構「仁邦股東自救會林姓會會長」之男子糾眾毆打
    告訴人及證人夏文泓，並電話恐嚇其等二人與證人張美華，
    目的即在迫使告訴人及證人等速將系爭三張支票寄還被告，
    若與被告，豈能令人無疑，又證人夏文泓因被毆打及恐嚇，
    身心倍感壓力，遂將系爭三張支票以掛號方式寄給被告，而
    被告收受夏文泓寄回之支票後，竟未詢問夏文泓寄回之原因
    ，復自行決定以仁邦公司名義寄送附表三所示之十萬元支票
    予夏文泓，以示答謝，益證系爭支票之寄回，係在被告掌握
    與意料之中。再參以被告於原審回答檢察官詰問：「在證人
    夏文泓將三張支票寄還前，仁邦公司由何人出面與證人協商
    支票返還事宜? 」時，供稱：「是我跟夏文泓聯繫的，第一
    次見面時甲○○也在場，我們一再向甲○○、夏文泓表示該
    支票是業務糾紛，不要提示，也要求他們返還，夏文泓表示
    支票與業務糾紛之事要分開處理，對方不還我該系爭支票．
    ．．」等語（原審卷八十四頁），依上被告供述，證人夏文
    泓既表示支票與業務糾紛、要分開處理，而不願返還系爭支
    票，則夏文泓何又無故將支票寄回? 況且仁邦公司對告訴人
    不願返還支票一事，只有參與洽談之告訴人甲○○、證人夏
    文泓及被告知悉而已，在此情形下，竟有人以仁邦公司股東
    自救會會長之身分，夥同不詳之成年男子二人先行打傷代表
    百勝客公司與被告洽談系爭支票事宜之證人夏文泓及告訴人
    甲○○後，再電話恐嚇該二人及百勝客公司財務長張美華寄
    還支票，待系爭支票寄回後，傷害及恐嚇之事，即未再發生
    ，顯見上開傷害及恐嚇行為，係在被告無法取回支票之下，
    出於被告之教唆所為，至為明確，被告之選任辯護人雖舉出
    十餘起事件，表示百勝客公司利用國人大都不懂國內外上市
    上櫃公司股票買賣規定，從事諸多違法買賣股票、吸金詐財
    勾當，引致發生錢財糾紛，告訴人等遭人毆打、恐嚇，應與
    此有關云云，然告訴人等遭自稱林姓自救會會長之不詳姓名
    人率人毆傷、恐嚇，全因持有被告之系爭三紙支票引起，已
    如前述，與被告之選任辯護人所舉十餘起事件之被害人無關
    ，是其請求傳訊該十餘事件之被害人，以明與百勝客公司負
    責人甲○○糾紛之經過，即無必要，併此明。綜上所述，
    被告之辯解，並不足採，其犯行堪予認定。
二、被告基於教唆普通傷害及恐嚇之犯意，以一教唆行為，唆使
    原無犯罪故意之姓名、年籍均不詳之成年男子三人，共同為
    普通傷害罪（指傷害甲○○之部分），及唆使原無犯罪故意
    之姓名、年籍均不詳之「林姓」成年男子一人為恐嚇行為，
    被告係屬教唆犯，應依其所教唆之普通傷害罪及恐嚇罪處罰
    。被告以一教唆行為，使前開成年男子等犯傷害及恐嚇罪，
    係以一行為觸犯二罪名，為想像競合犯，應依刑法第五十五
    條規定，從一重之教唆共同傷害罪論處。原審審酌被告前無
    犯罪紀錄，有臺灣高等法院被告全國前案紀錄表在卷可稽，
    素行尚可，係因與告訴人間有債務糾紛，為取回系爭支票，
    以利仁邦公司之營運，而為本案犯行，及告訴人受傷之程度
    ，與被告犯後飾詞卸責，否認犯行，態度不佳等一切情狀，
    適用刑法第二十九條第一項、第二項、第二百七十七條第一
    項、第三百零五條、第五十五條、第四十一條第一項前段、
    罰金罰鍰提高標準條例第一條前段、第二條量處被告有期徒
    刑四月、及諭知易科罰金之折算標準示懲。其認事用法及量
    刑，並無不合，被告上訴意旨否認犯罪，指摘原判決不當云
    云，非可採取，上訴為無理由，應予駁回。
三、據上論斷，應依刑事訴訟法第三百六十八條，判決如主文。
本案經檢察官丙○○到庭執行職務。
中　　華　　民　　國　　94　　年　　7　 　月　　29  　日
               刑事第四庭  審判長法　官　洪　耀　宗
                                 法　官　劉　登　俊
                                 法　官　陳　欣　安
上列正本證明與原本無異。
不得上訴。
                                 書記官　阮　正　枝
中　　華　　民　　國　　94　　年　　8 　　月　　1 　　日
~ihfkt50x4l6q8j6;
附表一：
編號  發 票 日   發 票 人  面     額  付  款  銀  行   帳  號   票   號
 一   91.11.30   彭 俐 芳  0000000元  新竹國際商業銀   000000   0000000
                                      行光復分行
 二   91.11.30   仁邦公司  0000000元  上海商業儲蓄銀    00000   0000000
                                      行新竹分行
 三   91.11.30   仁邦公司  0000000元  同          右   同  右   0000000
附表二：
編號  發 票 日   發 票 人  面     額  付  款  銀  行   帳  號   票   號
 一   92.11.16   仁邦公司  0000000元  上海商業儲蓄銀    00000   0000000
                                      行新竹分行
 二   92.12.16   同    右  0000000元  同          右    同  右  0000000
 0   00.01.16   同    右  0000000元  同          右    同  右  0000000
附表三：
發 票 日  發 票 人  面    額   付  款  銀  行   帳 號   票   號
93.03.31  仁邦公司  100000元   上海商業儲蓄銀   00000   0000000
                               行新竹分行
　　　　　　　　　　　　　　　　　　　　　　　　　　　       Ｒ
